智慧財產法院刑事判決
　　　　　　　　　　　　　　　　　99年度刑智上易字第98號
上　訴　人　賴彥
即　被　告
上列上訴人因違反商標法案件，不服臺灣彰化地方法院99年度智
易字第11號，中華民國99年9 月13日第一審判決（起訴案號：臺
灣彰化地方法院檢察署99年度偵字第2969號），提起上訴，本院
判決如下：
    主  文
原判決撤銷。
賴彥明知為未得商標權人同意，於同一商品使用近似於其註冊
商標之商標，有致相關消費者混淆誤認之虞之商品而販賣，處有
期徒刑陸月，如易科罰金，以新臺幣壹仟元折算壹日。緩刑貳年
。扣案如附表二所示之仿冒飾品均沒收。
    事  實
一、賴彥係址設彰化縣彰化市○○街67之1 號「1568倉銀」首
    飾店之負責人，明知如附表一所示之商標圖樣，係日商可洛
    米哈特斯日本公司（下稱可洛米日本公司）向經濟部智慧財
    產局（下稱智慧局）申請註冊商標權之商標圖樣，指定使用
    於如附表一所示之商品，現仍在商標權期間內，未得商標權
    人同意，不得於同一商品使用相同或近似商標圖樣。詎賴彥
    竟基於販賣仿冒商標商品之犯意，於98年間之不詳時間，
    以純銀首飾每公克約新臺幣（下同）30元之價格、不銹鋼首
    飾每件約40元之價格，向泰國之廠商購買仿冒前開商標之商
    品並進口輸入來臺後，陳列於上揭「1568倉銀」首飾店內，
    再以進價3 至5 倍不等之價格，販賣於不特定人賺取差價牟
    利。嗣為警於99年2 月5 日下午3 時42分許，在上揭店面查
    獲，並扣得如附表二所示之仿冒商標商品。
二、案經可洛米日本公司訴由內政部警政署保安警察第二總隊第
    一大隊第一中隊報請臺灣彰化地方法院檢察署檢察官偵查起
    訴。
    理  由
壹、程序部分：
一、按被告以外之人於審判外之言詞或書面陳述，除法律有規定
    者外，不得作為證據；又被告以外之人於審判外之陳述，雖
    不符合同法第159條之1至第159條之4之規定，但經當事人於
    審判程序同意作為證據，法院審酌該言詞陳述或書面陳述作
    成時之情況，認為適當者，亦得為證據。當事人、代理人或
    辯護人於法院調查證據時，知有第159條第1項不得為證據之
    情形，而未於言詞辯論終結前聲明異議者，視為有前項之同
    意，刑事訴訟法第159條第1項及第159條之5分別定有明文。
    經查，本判決下列所引用被告以外之人於審判外之陳述（包
    含書面陳述），固屬傳聞證據，但檢察官及被告於本院準備
    程序及審判期日中，均表示無意見，且當事人均未於言詞辯
    論終結前聲明異議，本院審酌該等證據作成之情況，認為適
    於為本件認定事實之依據，依刑事訴訟法第159條之5第2項
    規定，應具有證據能力，合先敘明。
二、本件認定事實所引用之卷內文書證據及物證之證據能力部分
    ，並無證據證明係公務員違背法定程序所取得，檢察官及被
    告於原審或本院均未主張排除前開物證之證據能力，且迄於
    原審或本院言詞辯論終結前均未表示異議，本院經審酌前開
    物證並非公務員違背法定程序所取得，亦無刑事訴訟法第15
    9條之4顯有不可信之情況，故上揭物證均有證據能力。
貳、實體部分：
一、上開犯罪事實，業據被告賴彥於本院審理時坦承不諱（見
    本院卷第27頁），且與下列事實相符：
  (一)如附表一所示商標係可洛米日本公司所有，並經智慧局核准
    註冊指定使用於如附表一所示商品（註冊號數第00000000號
    、第00000000號），現仍在商標權期間內，此有中華民國商
    標註冊證及經濟部智慧財產局商標資料檢索服務資料附卷可
    參（見警卷第17至18、33至34頁）。
  (二)99年2 月5 日下午4 時25分在被告所經營之上開店面查扣如
    附表二所示飾品均係仿冒商標商品，有律師事務所函一份附
    卷可稽（見警卷第13頁），而如附表一編號1 所示商標圖樣
    係十字架造型，底部較其他三邊略長，十字架四邊各呈三叉
    形之外放花蕾狀，十字架中心則飾以圓形扣環，如附表一編
    號2 所示商標圖樣則為短劍造型，護手部分橫嵌「CHROME」
    字樣，劍身中央部分飾以直式英文字，握手尾端部分飾以H
    型分佈之飄帶，下垂之二條飄帶帶身部分再與握把相連，而
    細繹上開如附表二所示扣案飾品之照片結果，或飾物上鑲以
    近似前開商標造型特徵之花紋或金屬環，甚或有完全採用前
    開短劍商標圖樣，僅改變劍身字樣，並約略改變細部比例之
    物，其外觀設計高度近似於系爭商標，此經原審勘驗無訛（
    見原審卷第123 至126 、128 至134 頁），且扣案飾品與系
    爭商標所指定使用之商品相較，其用途、功能、產製者、行
    銷管道及場所等因素上具有共同或關聯之處，依一般社會通
    念及市場交易情形觀之，應屬同一或類似之商品，相關消費
    者異時異地隔離觀察結果，即有誤認扣案飾品係告訴人之商
    品而產生混淆誤認之虞。
  (三)系爭商標業經告訴人於國內雜誌大幅刊登廣告行銷，在飾品
    業界係屬知名商標，且其價格不菲，並於97年7 月在我國設
    立首家專賣店，而經新聞媒體大幅報導，此有商品目錄、97
    年7 月28日新聞報導、96年8 月「Smart Max 」雜誌廣告、
    95年6 月至8 月「We Man」雜誌廣告在卷可稽（見警卷第35
    至42頁、偵查卷第13至24頁），且被告於原審自承：伊從事
    銀飾販賣，大概10年左右等語，另查其於93年間甫因商標法
    案件，經臺灣彰化地方法院判處拘役55日，如易科罰金以銀
    元3 百元折算1 日確定，亦有臺灣高等法院被告前案紀錄表
    可按，是以被告從事銀飾販賣多年，先前復曾因違反商標法
    經法院判處罪刑確定，對於其所販賣商品之來源，應更加謹
    慎注意，對系爭商標之存在，自難諉為不知，參酌如附表二
    所示扣案飾品均係被告在泰國、臺灣等地攤販處向不詳姓名
    之人所購得，其來源不明，且所購入之價格與告訴人商品目
    錄所載真品販賣價格動輒美金千餘元相較，遠低於一般市場
    行情，堪認被告應明知附表二所示扣案飾品係仿冒商標之商
    品
  (四)綜上，被告賴彥於本院所為之自白，經核與事實相符，而
    堪予採信，本件事證明確，被告犯行堪以認定，自應依法論
    科。
二、核被告所為，係犯商標法第82條之販賣仿冒商標商品罪，其
    意圖營利，陳列上開仿冒品之低度行為，為其後販賣之高度
    行為所吸收，不另論罪。被告自98年12月11日前不詳時間販
    賣上開仿冒品起，至99年2 月5 日為警查獲時止，犯罪期間
    雖持續數月，惟其係基於單一犯意，利用同一犯罪機會，於
    密接之時間、地點，反覆為之，而販賣本即有反覆買入、賣
    出之意，是故被告所為應係集合犯，僅論以一罪即為已足。
    被告以一行為侵害告訴人數個商標權，為想像競合犯，應依
    刑法第55條規定處斷。原審以被告犯罪事證明確，予以論罪
    科刑，固非無見，惟查：原判決認附表二編號9 至16之商品
    係如附表一編號1 所示平面商標立體化，消費者於購買商品
    時，並未以之作為商品來源及品質辨識而加以購買，而未侵
    害告訴人之商標權云云，然如附表一所示商標已於國內具有
    相當知名度，而為多數消費者所認知，業如前述，則92年修
    正商標法後既已開放立體商標之註冊，倘將商標做成商品之
    形狀，消費者未必確知該商標究係以平面或立體註冊，仍易
    使消費者誤認該商品係源自該商標權人，是原判決認此部分
    未構成商標權之侵害，即有未洽。原判決既有上開可議之處
    ，自屬無可維持，應由本院予以撤銷改判。爰審酌被告前已
    有違反商標法前科，有臺灣高等法院被告前案紀錄表1 紙附
    卷可稽，本應更加注意其販賣商品之來源，竟仍再次販賣仿
    冒商標商品，而有損我國保護智慧財產權之國際形象，並損
    及商標權人之權利，惟本件扣案之仿冒商品數量非鉅，被告
    所獲得之不法利益應屬有限，暨被告之智識、犯罪手段等一
    切情狀，量處有期徒刑6 月。末查，被告前未曾因故意犯罪
    受有期徒刑以上刑之宣告，有臺灣高等法院被告前案紀錄表
    在卷可憑（見本院卷第43頁），其因一時失慮，致罹刑典，
    於本院審理時已坦承犯行，復已與告訴人達成和解賠償告訴
    人所受損害，此有和解書及匯出匯款申請書附卷可按（見本
    院卷第16、29頁），其經此起訴、審判，當知所警惕，信無
    再犯之虞，本院認所宣告之刑以暫不執行為適當，爰併宣告
    緩刑2 年，以啟自新。扣案如附表二所示飾品均係被告所有
    供販賣所用之仿冒商標商品，均應依商標法第83條規定沒收
    之。
三、公訴意旨雖認如附表三所示之商品，亦侵害如附表一編號1
    所示之商標。然查，如附表一編號1 商標圖樣係十字架造型
    ，底部較其他三邊略長，十字架四邊各呈三叉形之外放花蕾
    狀，十字架中心則飾以圓形扣環，而附表三編號1 所示之商
    品，其十字造型中直畫部分較短，橫畫部分較長，尾端均呈
    三叉形之外放花蕾狀，惟其外放部分均已向外呈大幅度捲曲
    ，尾端部分已近連接，故外型業已近似花朵狀，此有原審勘
    驗照片及筆錄在卷可稽（見原審卷第127 頁），消費者經異
    時異地隔離觀察後，尚無從與十字架造型形成聯想，實難認
    其商標有何近似之處，亦無引起消費者混淆誤認之虞，即未
    侵害如附表一編號1 所示商標，惟因公訴人認此部分與前開
    判決有罪部分，具有想像競合犯之裁判上一罪之關係，爰不
    另無為罪之諭知，附此敘明。
據上論斷，應依刑事訴訟法第369 條第1 項前段、第299 條第1
項前段，商標法第82條、第83條，刑法第41條第1 項前段，刑法
第74條第1 項第1 款，判決如主文。
本案經檢察官鍾鳳玲到庭執行職務。
中　　華　　民　　國　　100　 年　　1　　 月　　10　　日
　　 　　　 　　    智慧財產法院第一庭
                          審判長法　官  李得灶
　　　　　　　　　　　　　　    法　官  王俊雄
　　　　　　　 　 　　　　　　  法　官  林欣蓉
以上正本證明與原本無異。
不得上訴。
中　　華　　民　　國　　100　 年　　1　　 月　　10　　日
                                書記官  周其祥
附錄：本案論罪科刑法條全文
商標法第82條
明知為前條商品而販賣、意圖販賣而陳列、輸出或輸入者，處1
年以下有期徒刑、拘役或科或併科新臺幣5 萬元以下罰金。
附表二：
┌──┬─────────┬────┬───────────────┐
│編號│ 商  品  名  稱   │ 數  量 │        仿冒之商標            │
├──┼─────────┼────┼───────────────┤
│ 1  │手鍊（如原審勘驗筆│ 一條   │如附表一編號1所示之商標       │
│    │錄附件第1 頁）    │        │                              │
├──┼─────────┼────┼───────────────┤
│ 2  │手鍊（如原審勘驗筆│ 一條   │如附表一編號1所示之商標       │
│    │錄附件第2頁）     │        │                              │
├──┼─────────┼────┼───────────────┤
│ 3  │手鍊（如原審勘驗筆│ 一條   │如附表一編號2所示之商標       │
│    │錄附件第3頁）     │        │                              │
├──┼─────────┼────┼───────────────┤
│ 4  │項鍊（如原審勘驗筆│ 一條   │如附表一編號1所示之商標       │
│    │錄附件第4頁）     │        │                              │
├──┼─────────┼────┼───────────────┤
│ 5  │手環（如原審勘驗筆│ 一只   │如附表一編號1所示之商標       │
│    │錄附件第6頁）     │        │                              │
├──┼─────────┼────┼───────────────┤
│ 6  │墜子（如原審勘驗筆│ 一只   │如附表一編號1所示之商標       │
│    │錄附件第8 頁）    │        │                              │
├──┼─────────┼────┼───────────────┤
│ 7  │戒指（如原審勘驗筆│ 十只   │如附表一編號1所示之商標       │
│    │錄第10頁）        │        │                              │
├──┼─────────┼────┼───────────────┤
│ 8  │戒指（如原審勘驗筆│二十一只│如附表一編號1所示之商標       │
│    │錄第11頁）        │        │                              │
├──┼─────────┼────┼───────────────┤
│ 9  │墜子（如原審勘驗筆│  一只  │如附表一編號1所示之商標       │
│    │錄附件第7頁）     │        │                              │
├──┼─────────┼────┼───────────────┤
│ 10 │墜子（如原審勘驗筆│  一只  │如附表一編號1所示之商標       │
│    │錄附件第9頁）     │        │                              │
├──┼─────────┼────┼───────────────┤
│ 11 │耳環（如原審勘驗筆│  五只  │如附表一編號1所示之商標       │
│    │錄附件第12頁）    │        │                              │
├──┼─────────┼────┼───────────────┤
│ 12 │耳環（如原審勘驗筆│  十只  │如附表一編號1所示之商標       │
│    │錄附件第13頁）    │        │                              │
├──┼─────────┼────┼───────────────┤
│ 13 │耳環（如原審勘驗筆│  五只  │如附表一編號1所示之商標       │
│    │錄附件第14頁）    │        │                              │
├──┼─────────┼────┼───────────────┤
│ 14 │耳環（如原審勘驗筆│  一只  │如附表一編號1所示之商標       │
│    │錄附件第15頁）    │        │                              │
├──┼─────────┼────┼───────────────┤
│ 15 │耳環（如原審勘驗筆│  四只  │如附表一編號1所示之商標       │
│    │錄附件第16頁）    │        │                              │
├──┼─────────┼────┼───────────────┤
│ 16 │耳環（如原審勘驗筆│ 十三只 │如附表一編號1所示之商標       │
│    │錄附件第17頁）    │        │                              │
└──┴─────────┴────┴───────────────┘
附表三：
┌──┬─────────┬────┬───────────────┐
│編號│ 商  品  名  稱   │ 數  量 │        仿冒之商標            │
├──┼─────────┼────┼───────────────┤
│1   │手鍊（如原審勘驗筆│  二條  │如附表一編號1所示之商標       │
│    │錄附件第4頁）     │        │                              │
└──┴─────────┴────┴───────────────┘
